臺灣高等法院臺中分院刑事判決　　　　　　　　　九十一年度上易字第一八九號
　　上　訴　人
　　即　被　告　丁○○
　　　　　　　　丙○○
右上訴人因妨害家庭案件，不服臺灣苖栗地方法院八十九年度易字第一００七號中華
民國九十年九月二十八日第一審判決（起訴案號：臺灣苖栗地方法院檢察署八十九年
度偵字第二三二七號），提起上訴，本院判決如左：
    主      文
上訴駁回。
    事      實
一、丁○○係乙○○之夫，為有配偶之人；丙○○與丁○○係同事關係，亦明知丁○○為有配偶之人，其二人竟基於通、相姦之犯意，於民國八十九年五月十三日凌
    晨某時，在苗栗縣苗栗市○○路一二八巷十五號丙○○住處之二樓房間內為通、
    相姦之行為一次。嗣於同日凌晨四時許，經乙○○會同警方人員當場查獲丁○○
    全身赤裸與丙○○同床共眠。
二、案經乙○○訴由苗栗縣警察局苗栗分局報請臺灣苗栗地方法院檢察署檢察官偵查
    起訴。
    理      由
一、訊據被告丁○○、丙○○對於當日丁○○確曾在丙○○上開住處過夜之事實，固
    不諱言，惟均矢口否認右揭犯行，被告丁○○辯稱：伊當日晚上十點多，有一些
    關於文書處理報表之公事要請教丙○○，因伊已在外面先喝過一些酒，討論過後
    ，伊又在她家喝葡萄酒，喝到凌晨一點左右，伊本來要回家，但怕開車危險，才
    住在她家，後因伊喝醉酒，自四樓至二樓上廁所後，走錯房間，才會睡到丙○○
    之房間，伊與丙○○確未曾發生過肉體關係云云，被告丙○○則辯稱：當日晚上
    十點多，丁○○打電話給伊，說他要回南部，於路過伊家時，要進來與伊說一些
    話，且要伊修改ＩＳＯ之文件，他就帶那些文件至伊家，並將文件交伊，要伊修
    改他用鉛筆寫過之部分，要伊重新繕打，文件就放在伊家，然後就聊其他之事情
    ，並喝酒，約凌晨一點才去睡覺，伊實在不知道丁○○何時跑到伊之房間內，當
    時伊在睡覺，確未曾與丁○○發生過肉體關係云云。惟查：
    （一）被告丙○○明知被告丁○○已婚，而被告二人於查獲當時之夜間，共處於
          一室同床共眠，且被告丁○○當時全身赤裸、被告丙○○僅穿著休閒連身
          裙等情，迭據被告二人分別於警訊、偵查、原審暨本院調查中供述綦詳，
          核與告訴人乙○○指述當時之情形、證人馬鳳臣、陳怡國（即當場查獲本
          案之警員）於偵查中結證稱：渠等上去時，被告二人已坐在床邊，丁○○
          上身赤裸、身著短褲，丙○○穿著連身睡衣等語，互核相符，應堪信為真
          實。衡諸常情，若被告二人既無右揭犯行，則何以毫不避諱被告丁○○已
          婚之身分，瓜田李下、惹人遐思，而在夜間赤裸及穿著簡單，孤男寡女共
          處於一室同床共眠，難謂符合常情。
    （二）當日晚上被告丁○○前往被告丙○○上開住處之動機，固據被告丁○○、
          丙○○均於本院調查時供稱係要討論公事，惟經本院隔離訊問，被告蕭耀
          楹供稱：當晚伊有一些關於文書處理報表之公事要請教被告丙○○，但伊
          沒有帶任何文件去她那邊，只是口頭請教她而已。而被告丙○○則供稱：
          當日晚上十點多，丁○○打電話給伊，說他要回南部，於路過伊家時，要
    進來與伊說一些話，且要伊修改ＩＳＯ之文件，他就帶那些文件至伊家，
          並將文件交伊，要伊修改他用鉛筆寫過之部分，要伊重新繕打，文件就放
          在伊家，然後就聊其他之事情，並喝酒，渠二人對於當日究竟係以口頭對
          談，抑或持有文件彼此所供並不一致，顯難認渠等當晚確曾討論公事，被
          告丁○○、丙○○所辯難以採信。況公事既已談畢，且值深夜，被告蕭耀
          楹本應知所節制，早日告退，離開被告丙○○住處，其竟留宿於該處，難
          認符合一般之情、理。
    （三）被告丙○○房間內之床舖為雙人床，上緣床頭櫃頂住牆壁，床之右緣（即
          內側）靠近落地窗，床之左緣（即外側）則隔一房間之空地，接近房間門
          ，而當日晚上為警查獲時，被告丙○○係睡於床之左緣（即床之外側，接
          近房門部分），被告丁○○則睡於床之右緣（即床之內側，靠近落地窗部
          分）之事實，為告訴人所指述明確（見本院卷第四十頁），並經被告蕭耀
          楹、丙○○供述在卷（見本院卷第四十一頁），復有照片二幀在卷可資（
          見偵查卷第十六頁），當時被告丙○○睡於床之外側，而被告丁○○既於
上廁所後走錯房間，躺於該床之內側，與被告丙○○共眠，竟能不驚動被
          告丙○○，且被告丁○○自身亦不自知已躺於他人之床，實難想像，亦不
          符合情、理。
    （四）前開現場為獨棟四層樓建築，有一樓梯間達四樓，四樓樓梯右側即面向馬
          路隔有二房間：一進去之房間，放置雙人床一張，更進去之房間為木質地
          板，地板墊高約手掌寬之高度，與入口瓷磚部分區隔，並無置床，放置二
          至三人座之沙發一張，二隔間共用一出入口；二樓樓梯右側為一大臥房，
          即本案查獲地點，並無隔間，內有一雙人床，鋪設瓷磚地板，並無墊高，
          二樓樓梯左側有一房間，內有廁所，二至四樓均以樓梯間為唯一出入口，
          而整棟建築僅有一、二樓有廁所，三樓廁所上鎖，另二至四樓樓梯間置有
          衣櫥、鞋盒及雜物等情，業據原審法院法官於九十年七月四日至現場勘驗
          屬實，製有勘驗筆錄及照片七十一幀在卷可稽（見原審卷第一０九頁至第
          一三六頁），而勘驗現場於案發當時，僅二樓查獲本案之房間內運動器材
          位置有所不同，原本立於空地上，原審法院勘驗時立於牆上之事實，亦經
          被告丙○○於原審法院勘驗時供述明確，又被告丁○○復於原審法院勘驗
          時，承認曾至該屋二至三次等節，核與被告丙○○於偵查中所述之次數相
          同，堪信為真實。是前開建築物，其二樓與四樓，無論就有無隔間、室內
          陳設、雙人床放置之位置、地板鋪設及有無墊高等項而言，均差異甚大，
          樓梯間復有前述雜物等路障，夜間經過不無困難，故被告丁○○既辯稱於
          案發當時，猶能在酒醉之情形下，由四樓至二樓如廁云云，則其應尚能辨
          別該二樓與四樓顯有不同，豈有走錯之可能。
    （五）被告二人於八十九年五月十三日之警訊中，均一致供承案發當時二人同睡
          一床（見偵查卷第六頁、第八頁），當時被告丁○○並未有原睡於四樓，
          僅因如廁致走錯房間之抗辯，嗣於一月餘後，八十九年六月二十七日之偵
          查庭，始異口同聲更易前詞，一致提出被告丁○○原先係睡在四樓房間之
          前開抗辯，顯係事後串供之詞，被告二人此項辯解，顯非可採。
    （六）綜上所述，本件事證明確，被告二人所辯顯係卸責之詞，不足採信，渠等
          之犯行，均堪以認定。
二、被告二人另曾抗辯：本件告訴人乙○○非法侵入住宅，故其所提出之照片、錄影
    帶及擦拭過之衛生紙等，均為非法搜索、扣押取得之證據，應予排除等語。按搜
    索乃為發現被告或犯罪證據物件，及可得沒收之物，對於被告或第三人之身體、
    物件及住宅或其他處所，施以搜索檢查之強制處分。不論就被告或第三人而言，
    搜索乃干預被搜索人身體、住宅或財產權之處分，因而基於憲法上「法律保留原
    則」，發動實施搜索處分時，必須有法律之明文規定，且應符合法律設定之要件
    限制，是刑事訴訟第一百二十八條第一項明文揭示，搜索應用搜索票；同條第二
    項又規定，搜索應記載應搜索之被告或應扣押之物，及應加搜索之處所、身體或
    物件等；第三項則明示搜索票，於偵查中由檢察官簽名，審判中由審判長或受命
    法官簽名（九十年一月十二日修正公布為搜索票由法官簽名，是本案發生時，檢
    察官仍有簽發搜索票之權利）。立法者明定搜索強制處分乃檢察官、法官之權限
    ，對於是否發動搜索、搜索之對象、範圍均由檢察官、法官審核後加以確認，簽
    發搜索票令狀交付司法警察，司法警察始得以執行。上開立法目的，無非在於以
    「令狀主義」為限制，在國家發現真實、追訴犯罪的利益外，兼顧人民基本權利
    之保障。次按：前開修正前即本件案發當時之刑事訴訟法第一百三十一條規定：
    「有左列情形之一者，司法警察或司法警察官雖無搜索票，得逕行搜索住宅或其
    他處所：一、因逮捕被告或執行拘提、羈押者。二、因追躡現行犯或逮捕脫逃人
    者。三、有事實足信為有人在內犯罪而情形急迫者（第一項）。前項搜索，應於
    執行後二十四小時內，呈報檢察官或法院（第二項）」。再按：違反法定程序取
    得之證據，應否予以排除，必須考量容許其作為認定事實之依據，是否有害於公
    平正義；倘依憲法所揭示之基本精神，就個案違反法定程序情節、犯罪所生危害
    等事項綜合考量結果，認以容許其作為認定事實之依據，始符合審判之公平正義
    ，而不予排除，自不能指為違法，最高法院著有八十八年度臺上字第二三三號判
    決，可資參照。經查：
    （一）證人即查獲本案之警員陳怡國、馬鳳臣到庭結證稱：渠等去現場時，門已
          經開了，有告訴人之朋友在樓下支應，後來告訴人之朋友下來帶路，渠等
          從一樓客廳經過，走樓梯上二樓，然後站在房間外，就看到告訴人之兄在
          房間內拍照，沒有叫告訴人及其兄做任何動作，只記得告訴人好像有找垃
          圾桶，有看到告訴人從垃圾桶將衛生紙拿起來，但到派出所才交出等語，
          經核與偵卷第一頁所附本件苗栗縣警察局苗栗分局刑事案件報告書所載「
          案經告訴人乙○○查獲訴請本分局北苗所警員偵辦」等語相符。遍查本案
          各卷，並無任何司法警察逕行搜索後呈報檢察官或法院之資料，足認上開
          證據，係告訴人在未得居住權人同意之情形下，自行進入被告丙○○之上
          開住處所取得，且上開警員逕行搜索被告丙○○上開住處，並未呈報檢察
          官或法院，揆諸前揭法律，此等證據顯係違反法定程序取得之證據。
    （二）本院斟酌此等證據，係告訴人在夜間自行進入他人住處之私密領域，擾人
          睡眠並任意搜索、攝錄所取得者，且依憲法所揭示之基本精神，就本件違
          反法定程序情節、犯罪所生危害，及前開搜索當時所為保全之證據，僅涉
          及最重本刑為一年以下有期徒刑輕罪即刑法第二百三十九條通姦、相姦罪
          等事項，綜合考量結果，認倘容許其作為認定事實之依據，即有害於公平
          正義，揆諸前揭判決要旨，應均予排除。從而被告二人此部分抗辯，固非
          無見，然除去此部分證據，以前述理由欄第一項所述之其他證據，已足認
          定被告二人右揭犯行，則前開被告二人有罪之認定，自不受此等證據排除
          所影響，而被告丙○○於本院調查時請求調警訊時之錄音帶，證明搜證不
          合法，惟本院已就此部分說明，自無庸再予調取，併此敘明。
三、核被告丁○○所為，係犯刑法第二百三十九條前段之通姦罪，另被告丙○○所為
    ，則係犯刑法第二百三十九條後段之相姦罪。原審法引用刑法第二條第一項前段
    、第二百三十九條、修正後第四十一條第一項前段，罰金罰鍰提高標準條例第二
    條之規定，並審酌被告二人均未曾受有期徒刑以上刑之宣告，有臺灣高等法院被
    告全國前案紀錄表、臺灣苗栗地方法院檢察署刑案資料查註紀錄表各二件在卷可
    稽，被告二人品行良好、其犯罪手段、目的、對告訴人乙○○家庭所生之損害、
    智識程度、但犯後飾詞卸責，態度不佳等一切情狀，各量處有期徒刑三月，並以
    被告二人行為後，刑法第四十一條業於九十年一月十日修正公佈施行，於同年月
    十二日生效，關於易科罰金之折算標準，業經修正為同法條第一項前段「犯最重
    本刑為五年以下有期徒刑以下之刑之罪，而受六個月以下有期徒刑或拘役之宣告
    ，因身體、教育、執業、家庭之關係或其他正當事由，執行顯有困難者，得以一
    元以上三元以下折算一日，易科罰金」，是就形式上觀察，修正前後之法律顯有
    不同，應認為法律有變更；經比較新舊法結果，舊法尚無較有利於被告，應依刑
    法第二條第一項前段適用裁判時之法律，依修正後刑法第四十一條第一項前段規
    定，而諭知易科罰金之折算標準。其認事用法並無違誤，量刑亦稱允當。被告丁○○、丙○○空言否認提起上訴，渠等之上訴即無理由，均應予駁回。
據上論斷，應依刑事訴訟法第三百六十八條，判決如主文。
本案經檢察官甲○○到庭執行職務。
中      華      民      國      九十一  年      四      月      十      日
                                臺灣高等法院臺中分院刑事第三庭
                                      審判長法  官  陳  朱  貴
                                            法  官  廖  柏  基
                                            法  官  胡  忠  文
右正本證明與原本無異。
不得上訴。
                                            書記官  林  世  傑
中      華      民      國      九十一  年      四      月      十一    日
附錄本案論罪科刑法條：
刑法第二百三十九條：有配偶而與人通姦者，處一年以下有期徒刑。其相姦者亦同。
                                                                        Ａ
